臺灣高等法院民事裁定　　　　　　　　 100年度抗字第1641號
抗　告　人
即債權　人　臺灣乙島空間桁架膜技股份有限公司
法定代理人　鄭青長
抗告人因與相對人即債務人芊盈營造有限公司間假扣押事件，對
於中華民國100年11月7日臺灣臺北地方法院100年 度全字第2619
號所為裁定提起抗告，本院裁定如下：
    主      文
抗告駁回。
抗告訴訟費用由抗告人負擔。
    理      由
一、抗告人於原法院聲請及本件抗告意旨略以：相對人積欠伊工
    程款新臺幣（下同）94 萬5,000元，經伊屢次催討，相對人
    均大門深鎖不知去向，僅不具名員工表示會轉達，卻從未回
    應，迄今已近3 個月。伊自同業處得知：相對人之負責人避
    不見面，一再搬遷辦公處所，相對人對業主收款卻拒不付款
    予下包商，顯有將財產搬移隱匿之意圖，惟恐有日後不能執
    行之虞，願供擔保以代釋明，爰就相對人財產於94 萬5,000
    元範圍內聲請假扣押等情。
    原裁定駁回抗告人之聲請，係以：抗告人就假扣押原因未予
    釋明，為裁判之基礎。
二、按債權人就金錢請求或得易為金錢請求之請求，欲保全強制
    執行者，得聲請假扣押；假扣押非有日後不能強制執行或甚
    難執行之虞者，不得為之；請求及假扣押之原因，應釋明之
    ；前項釋明如有不足，而債權人陳明願供擔保或法院認為適
    當者，法院得定相當之擔保，命供擔保後為假扣押，此觀民
    事訴訟法第522條第1項、第523條第1項及第526條第1項、第
    2 項等規定甚明。亦即債權人聲請假扣押，應就其請求及假
    扣押之原因加以釋明；須所為釋明有不足，而債權人陳明願
    供擔保或法院認為適當者，始得定相當之擔保，命供擔保後
    為假扣押。所謂假扣押之原因，即債務人有日後不能強制執
    行或甚難執行之虞或應在外國為強制執行者，如：債務人浪
    費財產、增加負擔、或就其財產為不利益之處分，將達於無
    資力之狀態或移住遠地、逃匿無蹤或隱匿財產等情形屬之。
三、抗告人主張：其對相對人有工程款債權之事實，以相對人為
    對造，向原法院提起返還款項之本案訴訟（惟尚未繳納裁判
    費），業據提出工程合約書、工程款統一發票、催告函、民
    事起訴狀首頁等件為憑（原法院卷第4-17 頁，本院卷第9頁
    ），堪認抗告人已就本件假扣押之請求予以釋明。
四、本件有無假扣押之原因？抗告人雖提出其通知第三人即業主
    新北市光榮國中有關因相對人自100年8月13日迄今拒絕給付
    工程款，因而暫停工程後續服務之旨，相對人寄發未填載發
    票人之支票等資料為憑（本院卷第7、8頁），主張：相對人
    第一期工程款以未具印鑑之支票拖延付款，伊完工後拒付所
    有款項，經伊向業主查證，相對人除工程尾款未估驗外，其
    餘款項已向業主領取，竟拖欠款項，相對人隱匿財產云云，
    要僅表明相對人迄今尚未給付抗告人工程款之情事，未就相
    對人逃匿無蹤、浪費財產、增加負擔、隱匿財產或就其財產
    為不利益之處分，將達於無資力狀態產等情事予以釋明，即
    抗告人未就假扣押原因盡其釋明之責，縱願供擔保亦無足補
    釋明之欠缺，故其所為本件假扣押聲請，為無理由，應予駁
    回。
五、綜上所述，抗告人未就本件假扣押之原因予以釋明，與假扣
    押之要件尚有未合，應予駁回。原裁定駁回抗告人之聲請，
    並無違誤，抗告人仍執陳詞，指摘原裁定不當，為無理由，
    應予駁回。
六、據上論結：本件抗告為無理由，依民事訴訟法第495條之1第
    1項、第449條第1項、第95條、第78條，裁定如主文。
中    華    民    國   100    年    11    月    29    日
                  民事第一庭
                      審判長法  官  張耀彩
                            法  官  吳光釗
                            法  官  林金吾
正本係照原本作成。
不得再抗告。
中    華    民    國   100    年    11    月    29    日

                            書記官  張淑芳